臺灣南投地方法院民事裁定
110年度埔再簡字第1號
再審原告    簡俐依  




再審被告    簡志宇  
上列當事人間返還借款事件，再審原告對於中華民國109年5月22
日本院108年度埔簡字第201號確定判決提起再審之訴，本院裁定
如下：
    主  文
再審之訴駁回。
再審訴訟費用由再審原告負擔。 
    理  由
一、再審之訴，專屬為判決之原法院管轄。再審之訴，應於30日
    之不變期間內提起。前項期間，自判決確定時起算，判決於
    送達前確定者，自送達時起算；其再審之理由發生或知悉在
    後者，均自知悉時起算。但自判決確定後已逾5年者，不得
    提起。再審之訴，應以訴狀表明下列各款事項，提出於管轄
    法院為之：㈣再審理由及關於再審理由並遵守不變期間之證
    據。再審之訴不合法者，法院應以裁定駁回之。民事訴訟法
    第499條第1項、第500條第1項、第2項、第501條第1項第4款
    、第502條第1項分別定有明文。準此，提起再審之訴，應依
    民事訴訟法第501條第1項第4款表明再審理由及關於再審理
    由並遵守不變期間之證據，此為必須具備之程式。又提起再
    審之訴，其未依民事訴訟法第501條第1項第4款後段規定，
    記載遵守不變期間之證據者，不屬同法第121條第1項所定書
    狀不合程式或有其他欠缺之情形，審判長毋庸裁定定期命其
    補正，即得以其訴為不合法，逕以裁定駁回之。復前訴訟程
    序事實審言詞辯論終結前已經存在之證物，當事人不知有此
    致未斟酌現始知之，或知有該證物之存在而因當時未能檢出
    致不得使用，嗣後檢出之該證物，固可稱之為民事訴訟法第
    496條第1項第13款所定得使用未經斟酌之證物，惟必須當事
    人在客觀上確不知該證物存在致未斟酌現始知之，或依當時
    情形有不能檢出該證物者始足當之，倘按其情狀依一般社會
    之通念，尚非不知該證物或不能檢出或命第三人提出者，均
    無該條款規定之適用。且上開條項所謂證物，不包括證人在
    內，故發現新證人，不足為再審理由。
二、再審原告起訴主張：再審原告前為再審被告提起返還借款訴
    訟，主張再審原告向再審被告借款新臺幣38萬元，嗣經本院
    於民國109年5月22日以108年度埔簡字第201號判決再審原告
    敗訴確定（下稱原確定判決），惟於原確定判決審理時因再
    審原告手機壞掉四處求救通訊科技公司，卻仍無法救回原手
    機，也因證據不足而敗訴，長期以來對原確定判決結果很委
    屈難受，在近期有找到很多對再審原告有利之證據、證人，
    110年8月25日並與證人聯絡上，懇請給再審原告再審機會；
    再審原告來自農村單純生活，賺的錢是太陽下汗水換來；過
    往一向都是再審被告向再審原告借調現金，當時其因信任卻
    疏忽保護自己，故依民事訴訟法第496條第1項第13款規定提
    起再審之訴等語，並聲明：㈠原確定判決廢棄；㈡再審被告在
    第一審之訴駁回。
三、經查：
（一）再審原告係於109年6月5日收受原確定判決，並於同年6月
      22日提起上訴，惟因未繳納二審裁判費，經本院命補正後
      仍未補正，由本院於同年7月21日以108年度埔簡字第201
      號民事簡易裁定駁回上訴，並於109年8月21日確定等情，
      業經本院調閱前揭原確定判決卷宗核閱無誤。惟再審原告
      遲至110年8月27日始提起本件再審之訴（見再審起訴狀收
      狀章），是再審原告對原確定判決提起本件再審之訴顯已
      逾前揭30日之法定不變期間。
（二）再審原告雖以其當時手機故障，經求救通訊科技公司未果
      ，現已回復手機內之LINE通訊軟體對話紀錄，而認有民事
      訴訟法第496條第1項第13款所規定之再審事由，然再審原
      告並未具體敘明其事後知悉再審事由存在之時點，僅泛稱
      近期所找到，與前揭規定已有未合，難認再審原告已遵守
      「知悉再審事由在後、於知悉時30日內提起本件再審之訴
      」之法定不變期間。且上開對話紀錄於原確定判決審理時
      即存在，再審原告並非不知該證物存在，況原確定判決審
      理時亦給予再審原告30日之補正期間，佐以再審原告提起
      再審主張手機內資料事後已修復，足認上開對話紀錄並非
      依當時情形或社會通念為不能檢出之證物；又再審原告主
      張有對其有利之證人，惟依上開說明，該條款再審事由之
      所謂證物並不包含證人，故再審原告提起本件再審之訴，
      除未遵守30日之不變期間外，亦未合於民事訴訟法第496
      條第1項第13款所規定之再審事由。
（三）從而，再審原告提起本件再審之訴，已逾民事訴訟法第50
      0條第1項所定30日之不變期間，難認合法，應予駁回。
四、依民事訴訟法第502條第1項、第95條、第78條，裁定如主文
    。
中　　華　　民　　國　　111 　年　　1 　　月　　19　　日
                        臺灣南投地方法院埔里簡易庭
                              法  官  丁婉容
以上為正本係照原本作成。
如不服本裁定，應於送達後十日內，向本院提出抗告狀並表明抗
告理由，如於本裁定宣示後送達前提起抗告者，應於裁定送達後
十日內補提抗告理由書（須附繕本），並繳納抗告費新臺幣一千
元。　　　　　　　　　　　　　　　
中　　華　　民　　國　　111 　年　　1 　　月　　19　　日
                              書記官  詹書瑋